【裁判字號】    98,訴,218
【裁判日期】    980401
【裁判案由】    違反毒品危害防制條例
【裁判全文】
臺灣屏東地方法院刑事判決               98年度訴字第218號
公  訴  人  臺灣屏東地方法院檢察署檢察官
被      告  甲○○
上列被告因違反毒品危害防制條例案件，經檢察官提起公訴（98
年度毒偵字第70號），嗣被告於本院準備程序進行中先就被訴事
實為有罪之陳述，本院告知被告簡式審判程序之旨，並聽取當事
人之意見後，裁定改由受命法官獨任依簡式審判程序審理，判決
如下：
    主  文
甲○○施用第一級毒品，累犯，處有期徒刑壹年貳月。
    事  實
一、甲○○前於民國87年間，因施用毒品案件，經本院以87年度
    毒聲字第473 號裁定送觀察、勒戒，經評定無繼續施用毒品
    之傾向，由臺灣屏東地方法院檢察署檢察官於87年12月30日
    以87年度偵字第8229號為不起訴處分；又於88年間，因施用
    毒品案件，經本院以88年度毒聲字第1738號裁定送觀察、勒
    戒，經評定有繼續施用毒品之傾向，又經本院以88年度毒聲
    字第2000號裁定令入戒治處所施以強制戒治，嗣先後經本院
    裁定停止戒治及撤銷停止戒治，而於91年6 月3 日執行完畢
    釋放，刑責部分，則經本院以88年度屏簡字第371 號判決處
    有期徒刑6 月確定；其又於94年間，因施用毒品案件，經本
    院以94年度訴字第636 號判決處應執行有期徒刑1 年10月確
    定，嗣假釋出監付保護管束，惟假釋經撤銷，嗣因本院於96
    年11月28日以96年度聲減字第2414號裁定減刑為應執行有期
    徒刑11月確定，故免予執行殘刑，而視為執行完畢。詎仍不
    知悔改、戒除毒品，明知海洛因經公告列為毒品危害防制條
    例第2 條第2 項第1 款之第一級毒品，不得非法持有、施用
    ，竟基於施用第一級毒品海洛因之犯意，於97年12月2 日不
    詳時間，在其位於屏東縣麟洛鄉○○村○○街16號之住處內
    ，以將海洛因置入注射針筒內摻水稀釋後，注射血管之方式
    ，施用第一級毒品海洛因1 次。嗣於97年12月3 日下午6 時
    45 分 許，其因另案至警局接受調查時，在有偵查犯罪職權
    之警員尚未發覺其本件犯行之前，即主動向警方供出上情，
    並同意警方採集其尿液檢體送檢驗，結果呈嗎啡陽性反應，
    嗣並接受裁判。
二、案經高雄市政府警察局苓雅分局報告臺灣屏東地方法院檢察
    署檢察官偵查起訴。
    理  由
一、本案被告甲○○所犯違反毒品危害防制條例案件，並非法定
    刑為死刑、無期徒刑或最輕本刑3 年以上有期徒刑之罪，亦
    非高等法院管轄第一審之案件，而被告於本院準備程序中就
    被訴事實為有罪之陳述，本院合議庭乃裁定由受命法官獨任
    進行簡式審判程序。又簡式審判程序之證據調查，依刑事訴
    訟法第273 條之2 規定，不受同法第159 條第1 項審判外陳
    述排除之限制，再被告對於卷內之各項證據，亦不爭執證據
    能力，故卷內所列之各項證據，自得作為證據，先予敘明。
二、上揭事實，業據被告坦承不諱，其為警所採集之尿液檢體，
    經送請高雄市立凱旋醫院以酵素免疫分析法及氣相層析質譜
    儀法檢驗，結果呈嗎啡陽性反應，有該醫院97年12月14 日
    濫用藥物尿液檢驗報告及尿液採證代碼對照表各1 份在卷足
    憑（警卷第3、10頁），被告自白顯與事實相符。
三、又按毒品危害防制條例於92年7 月9 日修正公布，其中第20
    條、第23條將施用毒品之刑事處遇程序，區分為「初犯」、
    「5 年內再犯」、「5 年後再犯」，而依立法理由觀之，僅
    限於「初犯」、「5 年後再犯」，始應先經觀察、勒戒或強
    制戒治程序，倘被告於5 年內已再犯，經依法追訴處罰，縱
    其第3 次（或第3 次以上）再度施用毒品之時間，在初犯經
    觀察、勒戒或強制戒治執行完畢釋放5 年以後，已不合於「
    5 年後再犯」之規定，且因已於「5 年內再犯」，顯見其再
    犯率甚高，原實施觀察、勒戒或強制戒治，已無法收其實效
    ，即應依該條例第10條處罰，最高法院95年5 月9 日95年度
    第7 次刑事庭會議決議可資參照。查被告前於87年間，因施
    用毒品案件，經本院以87年度毒聲字第473 號裁定送觀察、
    勒戒，經評定無繼續施用毒品之傾向，由臺灣屏東地方法院
    檢察署檢察官於87年12月30日以87年度偵字第8229號為不起
    訴處分；又於88年間，因施用毒品案件，經本院以88年度毒
    聲字第1738號裁定送觀察、勒戒，經評定有繼續施用毒品之
    傾向，又經本院以88年度毒聲字第2000號裁定令入戒治處所
    施以強制戒治，嗣先後經本院裁定停止戒治及撤銷停止戒治
    ，而於91年6 月3 日執行完畢釋放，刑責部分，則經本院以
    88年度屏簡字第371 號判決處有期徒刑6 月確定；其又於94
    年間，因施用毒品案件，經本院以94年度訴字第636 號判決
    處應執行有期徒刑1 年10月確定，嗣假釋出監付保護管束，
    惟假釋經撤銷，嗣經本院於96年11月28日以96年度聲減字第
    2414號裁定減刑為應執行有期徒刑11月確定，免予執行殘刑
    而執行完畢之事實，有臺灣屏東地方法院檢察署刑案資料查
    註紀錄表及臺灣高等法院被告全國前案紀錄表各1 份在卷可
    按，是被告於強制戒治執行完畢釋放後，5 年內已再犯施用
    毒品案件，經本院判處罪刑確定，則其犯再本件施用毒品案
    件，即非屬該條例第20條第3 項所稱「5 年後再犯」之情形
    ，檢察官自應依法追訴。從而，本件事證明確，被告犯行洵
    堪認定，應依法論科。
四、查海洛因係屬毒品危害防制條例第2 條第2 項第1 款所規定
    之第一級毒品，是核被告所為，係犯毒品危害防制條例第10
    條第1 項之施用第一級毒品罪。被告持有毒品復進而施用，
    其持有毒品之低度行為，為施用毒品之高度行為所吸收，不
    另論罪。又查被告前有如事實欄所示之科刑及執行情形，有
    臺灣屏東地方法院檢察署刑案資料查註紀錄表、臺灣高等法
    院被告前案紀錄表各1 份附卷足憑，其於刑之執行完畢後5
    年內，再犯本件有期徒刑之罪，為累犯，應依刑法第47條第
    1 項加重其刑。次查本件係被告因另案至警局接受調查時，
    在有偵查職權之警員發覺其有為上開犯罪事實之前，即主動
    供承上情，嗣並接受裁判，有調查筆錄1 份在卷可查（見偵
    卷第4 至7 頁），其顯係對於未發覺之罪自首而受裁判，爰
    依刑法第62條前段規定減輕其刑，並依法先加重後減輕之。
    至被告於本院審理時固主張其於地檢署作證時有供出毒品來
    源係鍾美華等語，惟按犯毒品危害防制條例第4 條第2 項販
    賣第二級毒品罪，供出毒品來源，因而破獲者，依同條例第
    17條得減輕其刑之規定。其所稱「供出毒品來源，因而破獲
    者」，係指被告供出毒品來源之有關資料，諸如前手之姓名
    、年籍、住居所、或其他足資辨別之特徵等，使調查或偵查
    犯罪之公務員因而對之發動調查或偵查並破獲者而言，最高
    法院97年度台上字第1475號刑事判決意旨可資參照，經本院
    詢問臺灣屏東地方法院檢察署承辦鍾美華所涉販賣毒品案件
    之檢察官，檢察官陳稱該案件並非因被告供出毒品來源而破
    獲，被告僅係於偵訊作證時指認鍾美華販毒予伊，有本院公
    務電話紀錄1 紙在卷可稽（見本院卷第47頁），尚難謂符合
    毒品危害防制條例第17條之要件，自不得依此條文減輕其刑
    ，併此敘明。爰審酌被告施用毒品，足以戕害其身心，滋生
    其他犯罪，且前有多次施用毒品前科，經入監執行仍未戒絕
    毒品，有上開前科紀錄表可參，惟念其犯後坦承犯行，又施
    用毒品行為於本質上係屬自我戕害行為，反社會性之程度應
    屬較低，暨其主動向警方及檢察官供出其毒品之來源等一切
    情狀，量處如主文所示之刑。
據上論斷，應依刑事訴訟法第273 條之1 第1 項、第299 條第1
項前段，毒品危害防制條例第10條第1 項，刑法第11條前段、第
47條第1 項、第62條前段，判決如主文。
本案經檢察官廖華君到庭執行職務。
中    華    民    國    98    年     4    月    1     日
                  刑事第五庭  法  官  陳秀慧
以上正本證明與原本無異。
如不服本判決應於收受判決後10日內向本院提出上訴書狀，並應
敘述具體理由；其未敘述上訴理由者，應於上訴期間屆滿後20日
內向本院補提理由書（均須按他造當事人之人數附繕本）「切勿
逕送上級法院」。
中    華    民    國    98    年     4   月    1     日
                              書記官  溫訓暖
附錄本判決論罪科刑法條：
毒品危害防制條例第10條第1項：
施用第一級毒品者，處6月以上5年以下有期徒刑。


司法院資訊處製作；財團法人民間司法改革基金會備份。
